【裁判字號】    97,交聲,193
【裁判日期】    970331
【裁判案由】    違反道路交通管理處罰條例聲明異議
【裁判全文】
臺灣士林地方法院交通事件裁定         97年度交聲字第193號
原處分機關  交通部公路總局臺北區監理所蘆洲監理站
異  議  人
即受處分人  乙○○
上列異議人即受處分人因違反道路交通管理處罰條例案件，對於
交通部公路總局臺北區監理所蘆洲監理站於民國97年1 月17日所
為之處分（原處分案號：北監蘆字第裁46-C00000000號），聲明
異議，本院裁定如下：
    主  文
原處分撤銷。
乙○○不罰。
    理  由
一、異議意旨略以：異議人即受處分人乙○○於民國96年11月20
    日4 時25分許，遭執勤警察逕行舉發其騎乘車號BIQ-022 號
    重型機車行經臺北縣淡水鎮○○路29巷15號時有「經依法令
    執行交通稽查任務人員制止時，拒絕停車接受稽查而逃逸」
    之違規，惟異議人並無上開違規行為，其所有之上開機車已
    於96年11月19日前失竊，且違規當時其正在高雄出差，故而
    違規事實應屬竊車者所為，對原處分有所不服，為此聲明異
    議等語。
二、原處分意旨略以：臺北縣政府警察局淡水分局執勤警察於96
    年11月20日4 時25分許，在臺北縣淡水鎮○○路29巷15號前
    發現車號BIQ-022 號重型機車騎士，於行駛中左右搖晃，疑
    似酒後駕車，執勤警察遂上前以指揮棒攔查該車輛，惟該車
    騎士卻棄車逃逸，執勤警察依法製單逕行舉發其有「經依法
    令執行交通稽查任務人員制止時，拒絕停車接受稽查而逃逸
    」之違規，經原處分機關交通部公路總局臺北區監理所蘆洲
    監理站認定違規事實明確，爰分別依道路交通管理處罰條例
    第60條第2 項第1 款、第63條第1 項第1 款之規定，裁處異
    議人新臺幣九百元之罰鍰，並計違規點數一點。
三、經查：
  (一)按法院受理交通事件，準用刑事訴訟法之規定，道路交通管
    理處罰條例第89條前段定有明文，又最高法院76年臺上字第
    4986號判例所揭示：「認定犯罪事實所憑之證據，雖不以直
    接證據為限，間接證據亦包括在內，然而無論直接或間接證
    據，其為訴訟上之證明，須於通常一般之人均不致有所懷疑
    而得確信其為真實之程度者，始得據為有罪之認定」之證據
    法則，於法院審理行為人違反道路交通管理處罰條例案件時
    自當有其適用。易言之，法院於審理行為人違反道路交通管
    理處罰條例案件，為事實之認定時，如就原處分機關所認定
    之行為人違規事實尚乏積極證據，或仍有合理之懷疑，而無
    從確信行為人有該當於道路交通管理處罰條例各該處罰條文
    之構成要件事實時，即應依刑事訴訟法上之「罪疑唯輕原則
    」，作對受處分人有利之認定。
  (二)再按警察機關因人民有違反道路交通管理處罰條例之行為，
    欲予以處罰時，對該違規行為確實存在應負舉證責任，茍其
    證明未達於通常一般之人均不致有所懷疑，得確信其為真實
    之程度者，而有合理懷疑之存在，致使無從形成有違規之確
    信，根據前開「罪證有疑，利於被告」之證據法則，即不得
    遽為不利被告之認定。查本件異議人於前揭時間遭執勤警察
    逕行舉發其騎乘上開重型機車行經臺北縣淡水鎮○○路29巷
    15號時有「經依法令執行交通稽查任務人員制止時，拒絕停
    車接受稽查而逃逸」之違規事實，雖有臺北縣政府警察局北
    縣警交字第C00000000 號舉發違反道路交通管理事件通知單
    影本一紙在卷可稽，然經證人即製單舉發之警察甲○○到庭
    結證稱：「（本件交通違規單，是否由你製單舉發？〈提示
    違規單〉）是」、「（請詳細說明當時異議人違規事實？）
    96年11月20日凌晨四到六點巡邏，我當時在鄧公路口看到一
    部機車，該部機車是對向來車，我看到駕駛人臉色泛紅，我
    認為駕駛人有喝酒，所以我上前盤查，駕駛人就加速逃逸，
    當時我鳴警報器及叫駕駛人停車，騎到鄧公路25號，因為當
    天有下雨，我怕駕駛人騎車跌倒，該路口是小巷，旁邊有樓
    梯，當時路上有點溼滑，駕駛人跌倒後，就從鄧公路旁邊的
    階梯逃逸，我用電腦查明機車有無遭到失竊，查詢結果沒有
    失竊，所以我回派出所製單舉發」、「（當時違規人有無戴
    安全帽？）有，我看不清楚違規人」、「（當天看到騎機車
    的人，與今天到庭的異議人是否相像？）我無法判斷」等語
    （見本院97年3 月7 日訊問筆錄），足見該舉發警察無法確
    定違規當時之駕駛人係異議人。又參酌異議人所提出由其公
    司「京寶港式飲茶餐廳」開立異議人於96年11月19日至96年
    11月21日之出差證明書，則異議人有無於上開時地駕駛車輛
    「不服從交通勤務警察或依法令執行交通指揮、稽查任務人
    員之指揮或稽查」之違規事實，更非無疑。本院復查無其他
    積極證據足資佐證異議人之違規事實，參酌刑事訴訟法之「
    罪疑唯輕」原則，應為異議人有利之認定。
  (三)綜上所述，本件不能證明異議人有於上開時地駕駛車輛「不
    服從交通勤務警察或依法令執行交通指揮、稽查任務人員之
    指揮或稽查」之違規事實，原處分機關遽予裁罰，容有未洽
    。本件異議為有理由，原處分應予撤銷，另為異議人不罰之
    諭知。
四、據上論斷，應依道路交通案件處理辦法第20條前段，裁定如
    主文。
中    華    民    國    97    年     3    月    31    日
                  交通法庭法  官     周明鴻
以上正本證明與原本無異。
如不服本裁定應於裁定送達後5 日內向本院提出抗告狀。
                          書記官     丁梅芬
中    華    民    國    97    年    3     月    31    日


司法院資訊處製作；財團法人民間司法改革基金會備份。
